【裁判字號】    98,訴,2173
【裁判日期】    990205
【裁判案由】    違反著作權法
【裁判全文】
臺灣臺北地方法院刑事判決              98年度訴字第2173號
公  訴  人  臺灣臺北地方法院檢察署檢察官
被      告  甲○○
上列被告因違反著作權法等案件，經檢察官提起公訴（98年度偵
字第24996 號），嗣被告於準備程序中就被訴事實為有罪之陳述
，經本院合議庭裁定改行簡式審判程序，判決如下：
    主  文
甲○○明知係侵害著作財產權之光碟重製物而散布，處有期徒刑
陸月，如易科罰金，以新臺幣壹仟元折算壹日。扣案之盜版PS2
遊戲光碟貳佰肆拾貳片、盜版Wii 遊戲光碟壹佰捌拾肆片、盜版
XBOX遊戲光碟肆佰捌拾陸片、損壞盜版遊戲光碟貳拾壹片、DVD
裸片壹佰玖拾伍片、測試片拾肆片、CDR 裸片肆拾捌片、電腦主
機壹台、電腦滑鼠壹個、電腦螢幕壹台、電腦鍵盤壹個、印表機
壹台、包裝紙袋壹批、光碟棉套壹批、書證及目錄壹批、彩色封
面套壹批及名片壹盒，均沒收。
    事  實
一、甲○○係址設臺北市○○區○○街171 巷10號「電玩帝國」
    店之負責人，明知「Nintendo」、「瑪琍Mario 」、「Zeld
    a 」、「The Legend of zelda 」、「The Legend of zeld
    a 及圖」、「Metroid 」、「Wii 」、「PlayStation 」、
    「PS設計圖」、「XBOX 360」、「XBOX LIVE 」、「XBOX36
    0"X"Design」、「Microsoft Game Studios and design 」
    、等商標圖樣，分別係日商任天堂股份有限公司（下稱日商
    任天堂公司）、日商新力電腦娛樂股份有限公司（下稱日商
    新力公司）及美商微軟股份有限公司（下稱美商微軟公司）
    向我國經濟部智慧財產局申請註冊登記，經核准取得商標專
    用權，指定使用於錄有電腦程式之光碟片等商品，現仍在商
    標專用期間內，非經專用權人之同意或授權，不得擅自使用
    該等註冊商標於同一商品上；亦明知附表一至三所示之光碟
    內有PS2 系統遊戲軟體光碟內所儲存之「Library Program
    」電腦程式軟體、XBOX系統遊戲軟體光碟內所儲存之「XBOX
    360Development Kit」電腦程式軟體，及餘如附表一至三所
    示著作權名稱欄所述之電腦程式著作，分別係日商任天堂公
    司、日商新力公司、美商微軟公司等著作權人享有著作財產
    權，均屬我國著作權法保護之著作，非經上開享有著作權公
    司同意或授權，不得擅自重製、散布或意圖營利而交付該等
    著作。且上開日商任天堂公司、日商新力公司、美商微軟公
    司之遊戲光碟透過電視遊樂器主機執行，在電視螢幕上均會
    出現如上述相同之註冊商標圖樣或文字，而日商任天堂公司
    如附表一之遊戲光碟透過電視遊樂器主機執行，並會在電視
    螢幕上呈現「Licensed by Nintendo」等相關授權文字，用
    以表明遊戲光碟內載軟體與內容為日商任天堂公司所製造或
    授權之意思，購買顧客藉由該遊戲軟體執行時，在電視螢幕
    上會顯示出上開準私文書；又附表一至三所示遊戲光碟部分
    外包裝或光碟片面上亦有上述之相同商標，足以對外表示該
    等光碟片產品係日商新力公司、日商任天堂公司、美商微軟
    公司所生產。詎甲○○竟基仍於販賣仿冒商標商品、散布上
    開侵害著作財產權之光碟重製物及行使偽造準私文書之犯意
    ，未經上開公司之同意或授權，於民國98年3 月上旬某日起
    ，以每片光碟新臺幣（下同）70元至80元之價格，向不詳人
    士購得未經上開公司授權使用商標，亦未經授予著作財產權
    之仿冒遊戲光碟片，並在其所經營之「電玩帝國」店內，提
    供目錄供不特定顧客勾選，再依顧客勾選結果，自倉庫即臺
    北市○○區○○街176 巷10號7 樓之頂樓加蓋處，拿取顧客
    選購之光碟片交予顧客，並以每片150 元之價格出售牟利，
    而散布侵害上開公司著作財產權之光碟重製物，侵害該等公
    司之著作財產權、商標權，並足以生損害於日商任天堂公司
    。嗣於98年9 月14日上午9 時12分許，經警持搜索票前往上
    述商店及倉庫執行搜索，扣得甲○○所有供犯罪所用之盜版
    PS2 遊戲光碟共242 片、盜版Wii 遊戲光碟片共184 片、盜
    版XBOX遊戲光碟共486 片、損壞盜版遊戲光碟片21片、DVD
    裸片共195 片、測試片14片、CDR 裸片48片、電腦主機1 台
    、電腦滑鼠1 個、電腦螢幕1 台、電腦鍵盤1 個、印表機1
    台、包裝紙袋1 批、光碟棉套1 批、書證及目錄1 批、彩色
    封面套1 批、名片1 盒等物。
二、案經日商新力公司、美商微軟公司訴由內政部警政署保安警
    察第二總隊一大隊第一中隊報請臺灣臺北地方法院檢察署檢
    察官偵查起訴。
    理  由
一、本件被告甲○○所犯非死刑、無期徒刑、最輕本刑為3 年以
    上有期徒刑之罪，或高等法院管轄第一審之案件，被告於本
    院審理程序進行中就被訴事實為有罪之陳述，經本院告以簡
    式審判程序之旨，並聽取檢察官、被告之意見後，認無不得
    或不宜改行簡式審判程序之情事，本院合議庭乃裁定由受命
    法官改依簡式審判程序進行審理，合先敘明。
二、上揭犯罪事實，業據被告甲○○於偵查及本院審理時均坦承
    不諱，核與被害人日商任天堂公司之代理人徐宏昇、告訴人
    日商新力公司之代理人乙○○、美商微軟公司之代理人丙○
    ○於偵查中之指訴相符，並有房屋租賃合約書、查獲現場照
    片32幀、電腦硬碟列印資料、盜版光碟目錄、日商任天堂公
    司委由徐宏昇律師出具之鑑定意見書、日商新力公司委託台
    灣國際專利事務所出具之鑑視證明及鑑視結果、美商微軟公
    司出具之光碟檢驗報告、盜版光碟清冊、經濟部智慧財產局
    商標資料檢索服務資料、勘驗照片等在卷可稽，以及盜版PS
    2 遊戲光碟共242 片、盜版Wii 遊戲光碟片共184 片、盜版
    XBOX遊戲光碟共486 片、損壞盜版遊戲光碟片21片、DVD 裸
    片共195 片、測試片14片、CDR 裸片48片、電腦主機1 台、
    電腦滑鼠1 個、電腦螢幕1 台、電腦鍵盤1 個、印表機1 台
    、包裝紙袋1 批、光碟棉套1 批、書證及目錄1 批、彩色封
    面套1 批、名片1 盒等扣案可資佐證。另美商微軟公司、日
    商新力公司分別於XBOX等系列、PS2 等系統遊戲軟體中開發
    程式碼軟體「Development Kit 」、「Library Programs」
    ，為享有著作權之電腦程式著作。所謂「Development Kit
    」、「Library Programs」係一基本程式，藉由此程式，遊
    戲開發商得以寫入與電視遊樂主機（即XBOX系列、PS2 遊樂
    器主機）相容之程式。而當置入上開遊戲光碟時，電視遊樂
    器主機會將遊戲光碟內儲存的應用程式載於遊樂器主機的隨
    取記憶體中（RAM ），並允許執行該遊戲以把隨取記憶體中
    之電腦碼轉換成電視螢幕上顯現之動畫影像。該遊戲軟體應
    用程式和該「Library Programs」或「Development Kit 」
    著作都同時下載到主記憶體，且並不會發生只有該兩者之一
    下載到主記憶體的情形，只有兩者都下載到電視遊樂器主機
    時才能執行遊戲光碟。若沒有「Library Programs」、「De
    velopment Kit 」著作，遊戲軟體應用程式將無法由XBOX
    系列或PS2 遊樂器主機讀取。因此，扣案之XBOX系列、PS2
    系統盜版遊戲光碟必然重製「Development Kit 」、「Libr
    ary Programs」著作，否則盜版遊戲光碟將無法以XBOX系列
    、PS2 電視遊樂器主機執行，此經告訴人美商微軟公司、日
    商新力公司分別陳述明確，依此足認被告販售散布如附表二
    、三之遊戲光碟，確屬侵害日商新力公司之「Library Prog
    rams」電腦程式著作、美商微軟公司之「Development Kit
    」電腦程式著作之重製物無訛。是以，被告之任意性自白核
    與事實相符，應堪採憑。本案事證明確，被告之犯行堪以認
    定，應依法論科。
三、按以錄音、錄影或電磁紀錄藉機器或電腦處理所顯示之聲音
    、影像或符號，足以表示其用意之證明者，依刑法220 條第
    2 項規定，以文書論。而光碟片如已記載儲存表意人之意思
    或思想，藉機器或電腦之處理所顯示之聲音、影像或符號，
    足以為表示其用意之證明者，應認係準文書之一種。擅自重
    製他人之光碟片即所謂仿冒或盜版之光碟片，其外觀包裝雖
    無被害人公司名稱及授權生產文字，惟如該光碟片內已燒錄
    儲存被害人公司名稱及授權生產文字，藉機器或電腦之處理
    ，螢幕會顯示被害人公司名稱及授權生產文字，足以生損害
    於公眾或他人，應認係偽造之準文書。至販賣此等仿冒之光
    碟片，是否成立刑法第216 條之行使偽造文書罪，因其態樣
    不一，至販賣者是否以偽作真之意思販賣、有無本於仿冒光
    碟內容之偽造準文書有所主張、或是否足以生損害於公眾或
    他人則為事實認定問題，應依販賣者主觀之意思及客觀之行
    為，以資審斷。如販賣者主觀上係以偽作真之意思販賣，且
    知買受者一經藉機器或電腦之處理，仿冒光碟內容之偽造準
    文書必當顯現，仍予以出售，將該偽造之準文書置於可能發
    生文書功能之狀態下，應認係對偽造準文書之內容有所主張
    之行使行為，苟足以生損害於公眾或他人，即應成立行使偽
    造文書罪，買受者是否知其為仿冒品，並非所問。若販賣者
    主觀上並無以偽作真之意思，則不成立行使偽造文書罪（最
    高法院94年度第12次刑事庭會議決議參照）。又所稱「販賣
    者主觀上並無以偽作真之意思」，係指販賣者主觀上不知上
    開具準文書屬性之仿冒或盜版之光碟片係偽造或變造者（最
    高法院19年上字第653 號判例意旨參照），或不知依該偽造
    準文書（仿冒或盜版光碟片）之用法，得以之充為真正文書
    加以使用而言（最高法院72年台上字第4709號判例意旨參照
    ）。如販賣者知悉其所販賣者為仿冒或盜版之光碟片，且知
    買受者一經藉機器或電腦之處理，仿冒光碟內容之偽造準文
    書必當顯現，仍予以出售，將該偽造之準文書置於可能發生
    文書功能之狀態下，應認係對偽造準文書之內容有所主張之
    行使行為，參諸最高法院26年滬上字第23號、49年台非字第
    24號判例意旨，即應成立行使偽造文書罪。至買受者是否知
    悉其為仿冒品，或仿冒光碟片販售價格之或高或低，並非所
    問（最高法院95年度台上字第1705號判決意旨參照）。本件
    被告販售盜版光碟外觀包裝雖無上開被害人、告訴人公司名
    稱及授權文字，惟於電視播放時，在螢幕畫面上除會出現各
    該公司享有商標專用權之商標圖樣文字外，就附表一之盜版
    日商任天堂公司遊戲光碟於電視遊樂器執行使用時，在電視
    螢幕影像畫面會呈現「Licensed by Nintendo」相關授權文
    字，此有日商任天堂公司提出之例示畫面在卷可稽（見偵卷
    第42至50頁），上開授權文字已足以表明係由日商任天堂公
    司製造或授權，此一用意之證明，而購買之顧客藉由該遊戲
    軟體執行時，在電視螢幕上亦會顯示出上開準私文書，則被
    告主觀上對於其販賣之盜版遊戲光碟片，一經執行會出現上
    開偽造之「Licensed by Nintendo」準私文書，足以令人以
    真品方式執行使用，仍以偽作真之意思販賣之；且明知購買
    之顧客均會藉由該仿冒遊戲光碟之執行，在電視螢幕上顯示
    出上開準私文書，竟持以販賣交付後藉以行使該等準私文書
    ，足以生損害於日商任天堂公司之信譽，依照上開說明，自
    應成立刑法第216 條、第210 條、第220 條第2 項之行使偽
    造準私文書罪。另按商標之使用，係指以行銷之目的，將商
    標用於商品、服務等物件，或利用平面圖像等其他媒介物足
    以使相關消費者認識其為商標之舉。是故，本件盜版遊戲光
    碟經播放而顯示如「PlayStation 」等商標圖樣（見偵卷第
    165 、166 頁），既屬表彰該商品來源之用意證明，自屬上
    開條文揭示之準文書；而商標雖具有準文書之性質，惟商標
    法就偽造、仿造商標行為，已有處罰之特別規定，自無從適
    用刑法第216 條、第220 條、第210 條行使偽造準私文書罪
    之規定加以處罰（參照最高法院91年度台上字第4088號判決
    意旨）。因此，本件被告所犯之行使偽造準私文書罪，應僅
    適用於非屬商標圖樣之其他授權文字之偽造行為，附此敘明
    。
四、核被告所為，分別係犯著作權法第91條之1 第3 項之明知係
    侵害著作財產權之光碟重製物而散布罪、商標法第82條之販
    賣仿冒商標商品罪，以及刑法第216 條、第210 條、第220
    條第2 項之行使偽造準私文書罪。又按刑事法若干犯罪行為
    態樣，本質上原具有反覆、延續實行之特徵，立法時既予特
    別歸類，定為犯罪構成要件之行為要素，則行為人基於概括
    犯意，在密切接近之一定時、地持續實行之複次行為，倘依
    社會通念，於客觀上認為符合一個反覆、延續性之行為觀念
    者，於刑法評價上，即應僅成立一罪。學理上所稱「集合犯
    」之職業性、營業性或收集性等具有重複特質之犯罪均屬之
    ，例如經營、從事業務、收集、販賣、製造、散布等行為概
    念者是，此有最高法院96年度台上字第172 號、95年度台非
    字第285 號判決意旨足資參照。查被告散布盜版光碟販賣之
    營業性行為，係在密集期間內以相同之方式持續進行，未曾
    間斷，是此散布販賣盜版光碟之犯行，即具有反覆、延續實
    行之特徵，從而在行為概念上，縱有多次散布、販賣之舉措
    ，仍應評價認係包括一罪之集合犯而論以一罪。又被告雖侵
    害不同著作財產權人所享有之著作財產權，然既係以集合犯
    之實質上一行為為之，性質上自屬一行為觸犯數罪名之同種
    想像競合犯；且被告以一販售行為同時觸犯著作權法第91條
    之1 第3 項之明知係侵害著作財產權之光碟重製物而散布罪
    、商標法第82條之明知為未得商標權人之同意，於同一商品
    使用註冊商標而販賣罪及刑法第216 條、第210 條、第220
    條第2 項之行使偽造準私文書罪，為想像競合犯（參最高法
    院97年度台上字第2335號判決），應從一重之著作權法第91
    條之1 第3 項之明知係侵害著作財產權之光碟重製物而散布
    罪處斷。至起訴意旨雖認本件美商微軟公司、日商新力公司
    部分，就被告販賣之盜版遊戲光碟於電視遊樂器執行使用時
    ，在電視螢幕影像畫面會呈現相關授權文字，用以表明遊戲
    光碟內載軟體與內容為上開公司所製造或授權之意思，認為
    被告此部分之行為亦涉刑法第216 條、第220 條第2 項、第
    210 條之行使偽造準私文書罪嫌云云。惟按刑法上之行使偽
    造私文書罪，乃依文書之用法，以之充作真正文書而加以使
    用，故必須提出偽造之私文書，本於該文書之內容向他方有
    所主張，方得成立，如未就該文書內容而為主張，自不得令
    其負行使偽造準私文書罪責。而查美商微軟公司、日商新力
    公司就被告販賣之盜版遊戲光碟於電視遊樂器執行使用時，
    在電視螢幕影像畫面會呈現相關授權文字，並未於偵查或本
    院審理中提出該偽造之準私文書，本於該文書之內容向他方
    有所主張；且依日商新力公司、美商微軟公司於偵查中提出
    之遊戲軟體執行畫面翻拍照片，僅為商標之聲明文字（見偵
    卷第165 、166 頁），並無相關授權文字之畫面，是以無法
    認定被告此部分涉犯行使偽造準私文書罪嫌，此部分不能證
    明被告犯罪，然因被告此部分行為與前開論罪科刑之部分具
    有想像競合犯之裁判上一罪關係，爰不另為無罪之諭知，附
    此敘明。
五、爰審酌被告不思循正當途徑獲取生活之資，竟貪圖不法利益
    ，而為本件犯行，所為已影響著作財產權人、商標專用權人
    之合法權益，並破壞我國致力保護智慧財產權之國際形象，
    惟被告犯後已坦承犯行，態度良好，已有悔悟，且無犯罪前
    案紀錄，素行良好，係屬初犯，有臺灣高等法院被告前案紀
    錄表可按，暨參酌其犯罪動機、手段、販賣散布之規模數量
    、所得利益不高、生活狀況及智識程度等一切情狀，量處如
    主文所示之刑，並諭知易科罰金之折算標準。
六、扣案之盜版PS2 遊戲光碟共242 片、盜版Wii 遊戲光碟片共
    184 片、盜版XBOX遊戲光碟共486 片、損壞盜版遊戲光碟片
    21片、DVD 裸片共195 片、測試片14片、CDR 裸片48片、電
    腦主機1 台、電腦滑鼠1 個、電腦螢幕1 台、電腦鍵盤1 個
    、印表機1 台、包裝紙袋1 批、光碟棉套1 批、書證及目錄
    1 批、彩色封面套1 批、名片1 盒，均為被告所有供本件犯
    罪所用之物，業經其供明在卷，爰依著作權法第98條之規定
    ，均併予宣告沒收。
據上論斷，應依刑事訴訟法第273 條之1 第1 項、第299 條第1
項前段，著作權法第91條之1 第3 項、第98條，商標法第82條，
刑法第11條前段、第210 條、第216 條、第220 條第2 項、第55
條、第41條第1 項前段，判決如主文。
本案經檢察官呂俊儒到庭執行職務
中    華    民    國    99    年    2     月     5    日
                  刑事第十九庭法  官  吳俊龍
上正本證明與原本無異。
如不服本判決應於收受送達後10日內向本院提出上訴書狀，並應
敘述具體理由；其未敘述上訴理由者，應於上訴期間屆滿後20日
內向本院補提理由書（均須按他造當事人之人數附繕本）「切勿
逕送上級法院」。
                              書記官  劉俊源
中    華    民    國    99    年    2     月    5     日
附錄本判決論罪科刑法條：
刑法第210條
偽造、變造私文書，足以生損害於公眾或他人者，處5 年以下有
期徒刑。
刑法第216條
行使第210 條至第215 條之文書者，依偽造、變造文書或登載不
實事項或使登載不實事項之規定處斷。
刑法第220條
在紙上或物品上之文字、符號、圖畫、照像，依習慣或特約，足
以為表示其用意之證明者，關於本章及本章以外各罪，以文書論
。
錄音、錄影或電磁紀錄，藉機器或電腦之處理所顯示之聲音、影
像或符號，足以為表示其用意之證明者，亦同。
商標法第82條
明知為前條商品而販賣、意圖販賣而陳列、輸出或輸入者，處1
年以下有期徒刑、拘役或科或併科新臺幣5 萬元以下罰金。
著作權法第91條之1
擅自以移轉所有權之方法散布著作原件或其重製物而侵害他人之
著作財產權者，處3 年以下有期徒刑、拘役，或科或併科新臺幣
50萬元以下罰金。
明知係侵害著作財產權之重製物而散布或意圖散布而公開陳列或
持有者，處3 年以下有期徒刑，得併科新臺幣7 萬元以上75萬元
以下罰金。
犯前項之罪，其重製物為光碟者，處6 月以上3 年以下有期徒刑
，得併科新臺幣20萬元以上2 百萬元以下罰金。但違反第87條第
4 款規定輸入之光碟，不在此限。
犯前二項之罪，經供出其物品來源，因而破獲者，得減輕其刑。

司法院資訊處製作；財團法人民間司法改革基金會備份。
